【裁判字號】    98,訴,1234
【裁判日期】    990209
【裁判案由】    違反藥事法
【裁判全文】
臺灣桃園地方法院刑事判決              98年度訴字第1234號
公  訴  人  臺灣桃園地方法院檢察署檢察官
被      告  乙○○
上列被告因違反藥事法案件，經檢察官提起公訴（98年度偵字第
17527 號），本院判決如下：
    主  文
乙○○輸入禁藥，累犯，處有期徒刑肆月。
    事  實
一、乙○○前於民國92年間，因違反藥事法案件，經臺灣臺中地
    方法院以92年度訴字第2091號刑事判決，判處有期徒刑4 月
    ，得易科罰金，被告不服提起上訴，經臺灣高等法院臺中分
    院以93年度上訴字第1683號刑事判決撤銷原判決，改判處被
    告有期徒刑3 月，得易科罰金確定，嗣經臺灣高等法院臺中
    分院以96年度聲減字第3887號刑事裁定減刑為有期徒刑1 月
    又15日，得易科罰金確定，於97年3 月6 日易科罰金執行完
    畢。詎猶不知悔改，明知輸入任何藥品，非將藥品之成分、
    規格、性能、製法之要旨、檢驗規格與方法及有關資料及證
    件，連同原文和中文標籤、原文和中文仿單及樣品，申請中
    央衛生主管機關查驗登記，經核准發給藥品許可證後，不得
    為之；且含人類胎盤絨毛分解物成分之皮下肌肉注射劑「
    LAENNEC INJ 」未經行政院衛生署核發藥品輸入許可證，係
    未經核准擅自輸入之藥品，屬藥事法第22條第1 項第2 款未
    經核准不得擅自輸入之禁藥，於98年5 月12日至13日間某日
    ，在日本國境內，受日本人神荻晃德（音譯，原名KAMIOGI
    KO TOKU ）所託將含人類胎盤絨毛分解物成分之皮下肌肉注
    射劑「LAENNEC INJ 」攜往大陸地區上海參加展覽，而收受
    上開含人類胎盤絨毛分解物成分之皮下肌肉注射劑「
    LAENNEC IN J」1 千5 百支後，竟基於輸入禁藥之犯意，將
    上開禁藥置於其托運行李中，於98年5 月13日下午，自日本
    搭乘中華航空公司CI-017號班機返抵臺灣桃園國際機場，未
    經核准而擅自輸入上開禁藥入境臺灣地區，且未為任何口頭
    或書面申報，即欲由桃園國際機場第2 航廈入境檢查室第9
    號綠線免申報檯通關入境，嗣於同日下午5 時30分許，乙○
    ○在上開免申報檯通關之際，為海關人員當場查獲，並在乙
    ○○托運行李中扣得「LAENNEC INJ 」皮下肌肉注射劑1 千
    5 百支，始悉上情。
二、案經財政部臺北關稅局函送臺灣桃園地方法院檢察署檢察官
    偵查起訴。
    理  由
壹、程序方面：
    本件認定事實所引用之卷內所有證據資料（含文書證據及物
    證等），並無證據證明係公務員違背法定程序所取得，尚無
    顯有不可信之情況，本院認以之作為證據應屬適當，且被告
    對上開證據資料之證據能力於審判程序中均表示不爭執證據
    能力，故認卷內所有證據資料均有證據能力，合先敘明。
貳、實體方面：
一、訊據被告乙○○固不否認於上開時、地，未取得上開藥品輸
    入許可證，即攜帶扣案「LAENNEC INJ 」皮下肌肉注射劑1
    千5 百支入境臺灣，並於通關查驗時被海關人員查獲等事實
    ，惟矢口否認有何輸入禁藥之犯行，辯稱：上開藥品係伊受
    日本人神荻晃德所託要攜帶到上海參加同年月19日之展覽，
    因伊欲回臺灣返家探望家人，而順道帶著上開皮下肌肉注射
    劑進入臺灣，所為並不成立藥事法第82條第1 項之輸入禁藥
    罪，又伊係受託攜帶上開禁藥前往參展，順道欲返家探望家
    人不慎攜入臺灣，並非故意輸入，僅是過失輸入上開藥品云
    云。經查：
（一）被告於98年5 月12日至13日間某日，在日本國境內，受日
      本人神荻晃德所託攜帶含人類胎盤絨毛分解物成分之皮下
      肌肉注射劑「LAENNEC INJ 」1 千5 百支至大陸地區上海
      參加展覽，並將該等皮下注射劑，置放在其所有托運行李
      中，於同年月13日下午，自日本搭乘中華航空股份有限公
      司CI- 017 號班機返抵臺灣桃園國際機場，由該機場第2
      航廈第9 號綠線免申報檯通關入境時，於同日下午5 時30
      分許，為海關人員當場查獲，並扣得上開皮下肌肉注射劑
      等情，為被告供承在卷，且經證人即臺北關稅局查驗人員
      甲○○於審理中證稱：「（問：98年5 月13日是否有查獲
      被告攜帶含人類胎盤絨毛分解物之皮下注射劑？）有」、
      「（問：請陳述查獲過程？）當天我在通觀之紅線申報檯
      ，被告於當日下午5 時30分許，從綠線免申報檯通關，因
      為被告之托運行李通過X 光機檢查時發現異常，等被告通
      過綠線免申報檯時，就將他帶到申報檯打開行李，發現內
      有皮下注射劑」、「（問：被告提取行李後，是否有任何
      申報行為？）沒有，他直接從免申報檯走出去，被我們攔
      下」等語綦詳（見本院98年度訴字第1234號刑事卷宗第14
      、15頁），並有台北關稅局扣押貨物、運輸工具收據及搜
      索筆錄在卷可稽（見偵查卷宗第3 頁）及扣案含人類胎盤
      絨毛分解物成分之皮下肌肉注射劑「LAENNEC INJ 」1 千
      5 百支可佐，此部分之事實堪以認定。
（二）復按輸入藥品，應依藥事法第39條規定將其成分、規格、
      性能、製法之要旨，檢驗規格與方法及有關資料或證件，
      連同原文和中文標籤、原文和中文仿單及樣品，並繳納證
      書費、查驗費，申請中央衛生主管機關行政院衛生署查驗
      登記，經核准發給藥品許可證後，始得由藥品許可證所有
      人及其授權者輸入，藥事法第39條定有明文；而未經依藥
      事法第39條之規定申請核准擅自輸入之藥品，除係旅客或
      隨交通工具服務人員攜帶自用藥品進口者，或依藥物樣品
      贈品管理辦法規定申請為藥物樣品外，即係屬藥事法第22
      條第1 項第2 款前段之禁藥，藥事法第22條第1 項第2 款
      、藥事法施行細則第6 條、藥物樣品贈品管理辦法第2 條
      設有明文。經查，扣案之「LAENNEC INJ 」1 千5 百支，
      為含人類胎盤絨毛分解物成分之皮下肌肉注射劑，且宣稱
      係肝機能改善劑等醫療效能，應屬藥品管理，行政院衛生
      署未曾核准該項產品，有行政院衛生署98年6 月29日衛署
      藥字第0980017756號函在卷可稽（見偵查卷宗第8 頁）。
      是扣案之「LAENNEC INJ 」皮下肌肉注射劑1 千5 百支，
      應以藥品管理，且未經行政院衛生署核准；被告亦未取得
      該藥品之核發藥品輸入許可證，業據被告供承在卷，是認
      被告輸入之「LAENNEC INJ 」皮下肌肉注射劑1 千5 百支
      ，係屬藥事法第22條第1 項第2 款前段所稱之未經核准擅
      自輸入之藥品。而被告所攜帶輸入上開藥品數量高達1 千
      5 百支，顯然超出自用範圍甚多，況被告亦供承該等藥品
      係欲攜至大陸上海地區參展用，自非供自用甚明。故上開
      扣案之「LAENNEC INJ 」皮下肌肉注射劑1 千5 百支即非
      藥事法第22條第1 項第2 款但書攜帶自用之藥品，被告所
      攜帶入境之「LAENNEC INJ 」皮下肌肉注射劑1 千5 百支
      ，應論以輸入禁藥罪甚明。
（三）被告雖以前開情詞置辯，惟查：
      被告前曾設立公司從事進口小兒麻痺、白喉、麻疹、破傷
      風等疫苗及進口血清白蛋白等藥品，又現擔任日本公司「
      日生創健株式會社」之藥品顧問，為被告於審理中所自承
      ，且據證人神荻晃德於審理中證述在卷（見本院98年度訴
      字第1234號刑事卷宗第13、14頁），且被告於98年1 月7
      日起至同年5 月13日止，頻繁入出境達13次，有被告之入
      出境日期證明書1 份附卷可考（見本院98年度審訴字第
      2780 號 刑事卷宗第24頁），足證被告對攜帶藥物入境臺
      灣須取得藥品輸入許可證之限制規定，自應有相當認識。
      而本件扣案之「LAENNEC INJ 」皮下肌肉注射劑，由其外
      包裝上之記載有「胎盤抽出物製劑」、「LAENNEC INJ 」
      ，一般人一望即知係內含人類胎盤抽出物之注射針劑，遑
      論已有長年進口藥品工作經驗之被告，其實難諉為不知。
      又證人神荻晃德於審理中亦證稱：「（問：本件扣案之注
      射劑是否具有醫療效能？）在日本研發結果同時具有醫療
      及保健功效」、「（問：所含人類胎盤絨毛分解物成分是
      否具有改善肝機能之功效？）有」、「（問：被告是否知
      道他帶去上海參展之針劑是有關健康醫療方面之物品？）
      他知道是一種抗老功用之物品」等語（見本院98年度訴字
      第1234 號 刑事卷宗第14頁），足見被告確實知悉本件扣
      案之「LAENNEC INJ 」皮下肌肉注射劑1 千5 百支，係具
      醫療效果之注射針劑，且係未曾由行政院衛生署依藥事法
      第39條規定核發輸入許可證之禁藥無誤。佐以被告於98年
      1 月7日 起至同年5 月13日止，頻繁入出境臺灣達13次，
      98年5 月12日出境至日本，翌日（即13日）即自日本攜帶
      扣案之「LAENNEC INJ 」皮下肌肉注射劑1 千5 百支入境
      臺灣，其自臺灣離境僅1 日而已，又何需於明知攜帶上開
      大量禁藥，又離家僅1 日之情況下，再專程返臺探望家人
      ，被告辯稱其係為返臺探視家人而不慎將上開禁藥攜入臺
      灣云云，實悖於常情，顯係事後卸責之詞，洵不可採。綜
      上，本件被告明知自己托運之行李中置放上開禁藥，竟於
      入境時未主動申報，提領托運行李後尚且沿第9 號綠線免
      申報檯通關，顯在意圖矇混僥倖過關，其有輸入扣案「
      LAENNEC INJ 」皮下肌肉注射劑1 千5 百支之故意，至為
      灼然。
（四）綜上所述，本件事證已臻明確，被告犯行堪以認定，應依
      法論科。
二、按藥事法第82條第1 項所謂輸入，係指由國外將偽藥或禁藥
    運輸進入我國領土者而言（參照最高法院71年台上字第8219
    號判例）。核被告乙○○所為，係犯藥事法第82條第1 項之
    輸入禁藥罪。查被告有上揭事實欄記載之犯罪科刑及執行紀
    錄，有卷附臺灣高等法院被告前案紀錄表可按，其於受有期
    徒刑之執行完畢後，5 年以內故意再犯本件有期徒刑以上之
    本罪，為累犯，應依刑法第47條第1 項規定加重其刑。爰審
    酌被告擅自輸入上開禁藥，數量非微，試圖規避中央衛生主
    管機關稽核全國藥物輸入、管理等相關措施，惟甫輸入即遭
    海關查獲，扣案藥品均尚未流入市面或供他人施打，所造成
    危害程度非重，及其素行、犯罪動機、目的、手段、犯罪後
    雖承認有攜入上開注射劑，然飾詞卸責否認犯罪之態度等一
    切情狀，量處如主文所示之刑。
三、另按違禁物係指依法令禁止製造、運輸、販賣、持有及行使
    之物而言。藥事法對偽藥及禁藥，並無禁止持有規定，則除
    其他法令另有禁止製造、運輸、販賣、持有及行使規定外（
    如安非他命，毒品危害防制條例規定，不得非法輸入、製造
    、運輸、販賣、持有、施打或吸用，屬違禁物），偽藥及禁
    藥，並非均屬違禁物；海關緝私條例第36條第3 項所規定之
    沒入處分，係屬行政罰，而刑法第38條第1 項各款所規定之
    沒收，則屬刑事罰，二者性質不同，即無所謂特別法較普通
    法優先適用之問題。又走私之貨物，若已經海關主管機關依
    海關緝私條例第36條第3 項之規定處分沒入確定者，因該貨
    物已非屬犯人所有，法院固不得依刑法第38條第1 項第2 、
    3 款之規定，更為沒收之諭知；但若未經海關主管機關處分
    沒入者，法院仍非不得依上開規定諭知沒收（最高法院85年
    度台上字第4545號及93年度台上字第2581號判決意旨可資參
    照）。揆諸前開判決意旨說明，本件扣案之「LAENNEC INJ
    」皮下肌肉注射劑1 千5 百支，未經相關主管機關先行依藥
    事法第79條第1 項規定為沒入處分，此有本院電話紀錄1 紙
    在卷可佐，然扣案之「LAENNEC INJ 」皮下肌肉注射劑1 千
    5 百支，並非違禁物，雖係供被告犯罪所用之物，然被告係
    受日籍神荻晃德所託欲攜往上海參展而輸入上開禁藥，該等
    禁藥自非被告所有，爰不予宣告沒收。
據上論斷，應依刑事訴訟法第299 條第1 項前段，藥事法第82條
第1 項，刑法第11條前段、刑法第47條第1 項，判決如主文。
本案經檢察官李安蕣到庭執行職務。
中    華    民    國    99    年    2     月    9     日
                  臺灣桃園地方法院刑事第八庭
                      審判長法  官  林惠霞
                            法  官  葉藍鸚
                            法  官  張明儀
以上正本證明與原本無異。
如不服本判決應於收受判決後10日內向本院提出上訴書狀，並應
敘述具體理由。其未敘述上訴理由者，應於上訴期間屆滿後20日
內向本院補提理由書( 均須按他造當事人之人數附繕本) 「切勿
逕送上級法院」。
中    華    民    國    99    年    2     月    9     日
                              書記官  邱仲騏
附錄本案論罪科刑之法條：
藥事法第82條第1項：
製造或輸入偽藥或禁藥者，處 10 年以下有期徒刑，得併科新臺
幣 1 千萬元以下罰金。

司法院資訊處製作；財團法人民間司法改革基金會備份。
